【裁判字號】    89,上易,4654
【裁判日期】    900330
【裁判案由】    贓物
【裁判全文】
臺灣高等法院刑事判決                          八十九年度上易字第四六五四號
    上  訴  人
    即  被  告  乙○○
    選任辯護人  張麗真
右上訴人因贓物案件，不服臺灣板橋地方法院八十九年度易字第三一一九號，中華民
國八十九年八月二十三日第一審判決（起訴案號：臺灣板橋地方法院檢察署八十八年
度偵字第五二九號）提起上訴，本院判決如左：
    主  文
原判決撤銷。
乙○○無罪。
    理  由
一、公訴意旨略以：被告乙○○於民國八十七年十月底或十一月初，明知行動電話鋰
    電池五個係來路不明之贓物（上開電池係丙○○所有，於八十七年十一月初在臺
    北縣中和市○○街華夏工專後巷內，為不詳姓名年籍之人所竊取），竟在不詳處
    所，自真實姓名年籍不詳之人收受。嗣於八十七年十一月二日晚上八時許，持上
    開電池至臺北縣中和市○○街一○六號「全球通訊電池專賣店」欲販售時，為店
    長宋健銘發覺有異報警處理而查悉上情。案經臺北縣警察局中和分局報請臺灣板
    橋地方法院檢察署檢察官偵查起訴因認被告乙○○涉有刑法第三百四十九條第一
    項收受贓物罪嫌。
二、按犯罪事實應依證據認定之，無證據不得推定其犯罪事實；不能證明被告犯罪者
    ，應諭知無罪之判決，刑事訴訟法第一百五十四條、第三百零一條第一項分別定
    有明文。又事實之認定，應憑證據，如未能發現相當證據，或證據不足以證明，
    自不能以推測或擬制之方法，為裁判基礎（最高法院四十年台上字第八六號判例
    參照）；且認定犯罪事實所憑之證據，雖不以直接證據為限，間接證據亦包括在
    內，然而無論直接證據或間接證據，其為訴訟上之證明，須於通常一般之人均不
    致有所懷疑，而得確信其為真實之程度者，始得據為有罪之認定，倘其證明尚未
    達到此一程度，而有合理之懷疑存在而無從使事實審法院得有罪之確信時，即應
    由法院為諭知被告無罪之判決（最高法院七十六年台上字第四九八六號判例參照
    ）。
三、本件公訴人認被告乙○○涉犯收受贓物罪嫌，無非以被害人丙○○之指訴，及證
    人甲○○之證言，復有贓物認領保管單附卷足憑，為其論據。訊之被告堅詞否認
    涉有上開犯行，辯稱：伊男友甲○○（涉犯竊盜罪嫌，業據臺灣板橋地方法院檢
    察署檢察官為不起訴處分）任職於通訊行，查扣之電池五個是甲○○於八十七年
    二、三月間拿給伊的，伊不知道該等電池係贓物等語。
四、經查：
（一）本件被害人指稱失竊發生時間先則稱於八十七年十一月初，此觀諸被害人丙○○於八十七年十二月二日警訊筆錄所載：「我於十一月初在中和市○○街華夏
      工專後巷遺失：： (偵卷七頁) 」及起訴書所載事實自明。惟被害人丙○○嗣
      於偵查時陳稱：「我們業務的貨被竊，二星期後，東西就拿出來賣，所以我們
      才懷疑：： (偵卷五七頁) 」等語。據上推算，十一月二日前二個星期，其失
      竊時間應為十月十五日左右，方稱合理。然而，被害人丙○○所指訴之失竊時
      間卻係十一月初，與被告被訴犯罪之時間明顯不一致，二者於時間即有明顯之
      差距，足為被告與本件失竊贓物無涉之明證。
（二）次查，系爭贓物為 TAC型電池，觀諸被害人丙○○之警訊筆錄及該局刑事案件
      移送書自明。原審於八十九年四月二十日庭訊時當庭勘驗被害人所提供之電池
      三枚（扣案後發還之電池應有五枚，於八十九年四月六日時，均尚未找到，見
      原審卷第一五三頁反面），背面均印有 CT0四字樣（其中○四係指四月，訊問
      時係四月之故，CT係型號）；而當日調查筆錄嗣後卻將CT0四等字更改為CT0十
      （見原審卷第一六○頁反面）。對照勘驗結果及筆錄之記載，對於被害人所提
      供之電池「三枚」是否確係本件贓物並於警訊時即已發還被害人電池「五枚」
      中之「三枚」？已足生合理之懷疑。況被害人所提供之電池「三枚」係 CT0四
      型，與系爭贓物 TAC型電池之型號明顯不符，依「罪證有疑，利於被告」之原
      則，其勘驗之結果及筆錄之記載，自不足為被告不利之證據。
（三）證人即當時係系爭電池製造商之業務課長甲○○於偵查中到庭證稱：可能是陳
      女當時和伊住一起，從中拿的。當時公司會盤點，因為各種疏失，可能會有短
      少。若有短少，伊會被公司扣。伊之前有默許陳女拿；電池可能是陳女在伊任
      職時拿的，公司說有短缺必須要扣。曾經扣貨款超過五個以上（見偵查卷第四
      十四頁反面、第四十五頁、第四十八頁反面）；於原審調查時到庭證稱：伊在
      任職期間，被告有時替朋友或親戚買行動電話會向伊拿，她有時會付錢，有時
    沒有付錢，由伊先墊（見原審卷第一六七頁反面至第一六八頁）。查諸被告於
      八十年二、三月間，曾與證人甲○○同居等情（見偵查卷第四十二頁反面），
      而證人甲○○亦不否認被告曾向其拿過電池（就林某記憶所及，雖未曾一次交
      付五個電池予被告，然其並不影響林某默認被告向其拿電池之事實），故被告
      所辯其電池之來源為證人甲○○，應堪認為真。
（四）其次，被告前後基於大姐、自己或其他親友所需，而向證人甲○○拿取電池，
      僅係其取得電池之原因。被告於警訊中固供稱：電池係由甲○○贈送的（見偵
      查卷第五頁反面），嗣於原審調查時先供稱：伊大姐於八十七年二、三月間委
      託伊向甲○○購買的，因為向甲○○購買較便宜等語（見原審卷第三十五頁）
      ；後則復供稱：伊於八十七年十一間搬家時，發現有五個電池，其中三個是甲○○贈送的，另二個是伊至通訊行買的等語（見原審卷第一四六頁），其前後
      供述雖有不一，惟因其取得之次數不止一次，原因亦非僅一個，故被告乃於警
      訊中泛稱：電池係由甲○○贈送的云云；況且，大部份電池既係自證人甲○○
      取得，而因被告與證人甲○○當時係男女朋友關係，因此於拿取電池後未予收
      費，應屬常情。是被告辯稱：電池係甲○○送的，其用語雖非精確，核其語意
      並無錯誤。原審就此並未查明實況，徒以被告供詞前後不一，認係事後卸責之
      詞而不予採信，自嫌速斷。
（五）此外，復查無其他積極證據足證被告確有公訴人所指犯行，揆諸前開說明，自
      應為被告無罪之諭知。
五、原審不察，遽對被告為論罪科刑之判決，自有違誤。被告上訴意旨執以指摘原判
    決不當，為有理由，即應由本院將原判決撤銷改判，另為被告無罪之諭知。
據上論斷，應依刑事訴訟法第三百六十九條第一項前段、第三百六十四條、第三百零
一條，判決如主文。
本案經檢察官沈明彥到庭執行職務。
中    華    民    國      九十    年        三      月        三十      日
                              臺灣高等法院刑事第二十二庭
                                  審判長法  官  許  正  順
                                        法  官  林  明  俊
                                        法  官  邱  同  印
右正本證明與原本無異。
不得上訴。
                                        書記官  莊  昭  樹
中    華    民    國      九十    年       四       月        二        日


司法院資訊處製作；財團法人民間司法改革基金會備份。
